臺北高等行政法院裁定
                                       110年度停字第97號
聲  請  人　Romadanova Vlada
訴訟代理人　黃繼儂律師
          　陳敦豪律師
相  對  人　勞動部
代　表　人　許銘春（部長）
上列當事人間因就業服務法案事件，聲請人聲請停止原處分（即
相對人民國110年9月1日勞動發管字第11005091601號函）之執行
，本院裁定如下：
    主  文
聲請駁回。
聲請訴訟費用由聲請人負擔。
　　理  由
一、按「原處分或決定之執行，除法律另有規定外，不因提起行
    政訴訟而停止。」、「於行政訴訟起訴前，如原處分或決定
    之執行將發生難於回復之損害，且有急迫情事者，行政法院
    亦得依受處分人或訴願人之聲請，裁定停止執行。但於公益
    有重大影響者，不在此限。」行政訴訟法第116條第1項及第
    3項分別定有明文。而停止執行規定之立法目的，係因行政
    機關所為之負擔處分，於依法撤銷或變更前，具有存續的規
    制效力與執行力，原則上不因提起行政救濟而停止執行，為
    避免人民自由或權利因負擔處分之不利益規制效力繼續存在
    而受侵害，於本案撤銷訴訟終局確定前，致蒙受不可回復或
    難以回復的重大損害，基於憲法第16條訴訟權保障寓含「無
    漏洞權利保護有效性」的司法擔保誡命，行政訴訟法制即針
    對負擔處分設有「停止執行」制度，藉由負擔處分效力、執
    行或程序續行之停止，為負擔處分法律上利害關係人提供暫
    時性權利保護。又訴願法第93條規定：「（第1項）原行政
    處分之執行，除法律另有規定外，不因提起訴願而停止。（
    第2項）原行政處分之合法性顯有疑義者，或原行政處分之
    執行將發生難以回復之損害，且有急迫情事，並非為維護重
    大公共利益所必要者，受理訴願機關或原行政處分機關得依
    職權或依申請，就原行政處分之全部或一部，停止執行。（
    第3項）前項情形，行政法院亦得依聲請，停止執行。」依
    上開規定可知，行政訴訟繫屬前聲請停止執行的要件為：⑴
    行政處分的合法性顯有疑義，或⑵行政處分的執行將發生難
    以回復的損害，且有急迫情事，停止執行於公益無重大影響
    。訴願程序的功能在使行政機關有自我審查的機會，該審查
    除就行政處分之「適法性」外，亦得就行政法院基於權力分
    立原則而有所節制的「合目的性」為審查，此功能不僅發揮
    在本案訴訟程序，對暫時權利保護程序同具意義。惟行政法
    院是審查行政處分違法性的最終機關，若一有行政處分，不
    待訴願程序即聲請行政法院停止原處分的執行，無異規避訴
    願程序。因此，訴願法第93條第3項或行政訴訟法第116條第
    3項規定逕向行政法院聲請停止執行，應限於免經訴願程序
    的行政訴訟事件，或已經受理訴願機關駁回停止執行的申請
    ，或情況緊急，非即時由行政法院予以處理，難以救濟的情
    形。而行政法院於審查停止執行的聲請時，如依即時可得調
    查的事證判斷，聲請人的本案訴訟顯會勝訴（即行政處分的
    合法性顯有疑義）者，即得裁定停止執行；反之，如果聲請
    人的本案訴訟顯會敗訴（法律上顯無理由），則應駁回其聲
    請。惟若聲請人之本案訴訟並無顯會勝訴或敗訴的情形，則
    應審查原處分的執行是否會發生難於回復的損害，而且有急
    迫情事，以及停止執行對公益有無重大影響等要件，再加以
    決定。又所謂「難於回復之損害」，是指損害不能回復原狀
    ，或不能以金錢賠償，或在一般社會通念上，如為執行可認
    達到回復困難的程度而言；至於當事人主觀認知上難於回復
    的損害，並不屬於該條所指難於回復的損害。而所謂「急迫
    情事」，則指情況緊急，須即時由行政法院予以處理，否則
    難以救濟之情形。
二、訟爭事實概要：
  ㈠聲請人前由雇主艾妮爾國際股份有限公司（下稱艾妮爾公司
    ）聘請並獲核發聘僱許可，得於中華民國從事藝術、演藝工
    作，聘僱期間自民國109年2月10日至110年2月9日止，雙方
    並簽有「2020年2月10日Exclusive Talent Contract」之經
    紀合約（下稱艾妮爾經紀合約），約定工作期間為1年（西
    元2020年2月10日簽約起至2021年2月9日）。另聲請人復經
    現雇主艾美時尚國際有限公司（下稱艾美公司）申請並獲核
    發聘僱許可，而得於中華民國從事藝術、演藝工作，聘僱期
    間自109年10月至110年3月。嗣相對人依申請核發110年2月
    25日勞動發事字第1100562067號聘僱許可予聲請人（聘僱期
    間自發文日起至111年2月28日止）；又於110年8月3日核發
    勞動發事字第1100574721號聘僱許可（下稱110年8月3日聘
    僱許可）予聲請人（聘僱期間自110年8月16日起至111年7月
    31日止）。
  ㈡詎相對人以聲請人為艾美公司以外之雇主英斯伯貿易有限公
    司公司（下稱英斯伯公司）工作，構成就業服務法第73條第
    1款「為申請許可以外之雇主工作」之事由，而以110年9月1
    日勞動發管字第11005091601號函（下稱原處分），撤銷聲
    請人之110年8月3日聘僱許可，並限期命聲請人應於原處分
    送達後之14日內由雇主即艾美公司辦理手續出國。聲請人乃
    提起訴願並聲請相對人停止執行原處分，同時一併向本院聲
    請停止執行原處分。
三、聲請意旨略以：
  ㈠聲請人固有在110年1月8日協助英斯伯公司從事拍照，但當
    時聲請人尚有雇主艾妮爾公司，且該艾妮爾公司於艾妮爾經
    紀合約中有註記補充約定條款：「V&L allows model to
    take jobs from other agent or client, model has to
    inform V&L in advance to make sure V&L doesn't have
    the same jobs.」（中譯文：艾妮爾公司同意模特兒得自行
    接受其他經紀人或客戶之工作，模特兒為確認艾妮爾公司沒
    有安排相同工作，需事先通知確認之。），既然艾妮爾公司
    已事先與聲請人約定，在聲請人已確認無安排相同工作之情
    況下，得接受其他經紀人或客戶之工作，應可認該110年1月
    8日接拍相片之工作屬該艾妮爾公司「事先同意安排」之工
    作範圍；況且英斯伯公司僅為聲請人工作之合作對象而非雇
    主，聲請人並無違反就業服務法第73條第1款之情形，相對
    人作成原處分時未顧慮及此有利於聲請人之事證，顯有違行
    政程序法第9條之規定，聲請人為本件爭執，並非於法律上
    顯無理由。
  ㈡又原處分將使聲請人受有不得再於我國境內工作之損害，縱
    聲請人獲原處分之本案行政救濟程序保障，但該段期間聲請
    人在臺工作權益，將隨聘僱期間之經過而受損害難以回復。
    且目前國際間嚴重特殊傳染性肺炎（即新冠肺炎）疫情艱鉅
    情形，觀諸聲請人母國俄羅斯現經衛生福利部疾病管制署列
    為最高級之「第三級：警告警示-警告：嚴重特殊傳染性肺
    炎」，並建議「避免至當地所有非必要旅遊」，以及中央社
    於今年8月26日報導「傳染力高的Delta變異株席捲俄羅斯，
    且國內疫苗接種速度緩慢，當局今天通報新增820例COVID-1
    9（2019冠狀病毒疾病）染疫死亡個案，突破單日新高。俄
    羅斯自6月中以來爆發新一波因Delta變異株（最先發現於印
    度）而起的染疫潮，今天通報新增1萬9630例COVID-19確診
    個案，目前總確診數682萬4540人高居全球第4。儘管單日確
    診數現在呈現下降趨勢，俄國單日染疫死亡案例在8月多次
    創下新高，今天通報的820例也使總病歿數來到17萬9243人
    ，是歐洲之最。」等節，則聲請人一旦出境，縱本案日後獲
    得行政救濟，勢必難以再入境中華民國，甚者，原處分命聲
    請人14日內即需出境，聲請人唯有返回母國一途，時值俄羅
    斯疫情嚴峻之際，原處分恐致生危害於聲請人之生命、身體
    、健康權。凡此，均足徵原處分之執行將會發生難於回復之
    之損害，且有急迫情勢。至原處分如停止執行，聲請人亦僅
    繼續在原雇主艾美公司安排下工作，對於中華民國本國勞工
    之工作機會權益並無妨礙，尚無違反就業服務法第1條揭示
    之促進國民就業，以增進社會及經濟發展意旨，於重大公共
    利益並無影響。為此，聲請原處分於其行政爭訟終結前，停
    止執行。
四、本院之判斷：
  ㈠經查，本件聲請人已於110年9月2日收受相對人110年9月1日
    所作成之原處分後，於110年9月11日提起訴願，除請求撤銷
    原處分外，並聲請停止執行原處分，有訴願書影本在卷可稽
    （見本院卷第35頁）；而訴願機關迄尚未就聲請人所提訴願
    及聲請停止執行原處分作出決定，有本院110年9月15日之電
    話紀錄在卷可稽（見本院卷第45頁）。又原處分撤銷聲請人
    聘僱許可之同時，亦一併諭知「本案外國人應於本函送達後
    14日內由雇主為其辦理手續並使其出國，且不得再於我國境
    內工作，請查照。」（見本院卷第31頁），上開期間自聲請
    人收受原處分後開始計算，將於110年9月16日屆至，本件就
    停止執行原處分之審查，顯有情況急迫之情形，聲請人逕向
    本院聲請停止執行原處分，非無權利保護之必要，合先敘明
    。
  ㈡次查，本件相對人撤銷原處分，乃係以聲請人為申請許可以
    外之雇主工作而有違反就業服務法第73條第1款規定為基礎
    ，而原處分之合法性是否已達顯有疑義之程度，猶待本案訴
    訟就兩造攻擊防禦方法及所提相關具體事證加以實體審認，
    方得辨明。換言之，聲請人的本案訴訟，依目前即時可得調
    查之事證，尚無從逕行判斷是否顯會勝訴（即行政處分的合
    法性顯有疑義）或顯會敗訴（法律上顯無理由），故參照前
    開一、之說明，就本件停止執行之聲請，應另行審查原處分
    之執行對聲請人等是否會發生難於回復的損害，而且有急迫
    情事，以及停止執行對公益有無重大影響等要件。
  ㈢又查，原處分撤銷聲請人之110年8月3日聘僱許可，並令其
    不得再於我國境內工作之決定，固將使其不能獲取工作報酬
    或因此不能再來我國工作，然此核屬得以金錢估價請求賠償
    之經濟上之財產損失，依客觀情形及一般社會通念，尚非不
    能以金錢加以回復或補償，難認有何受有損害且難以回復之
    情形。又原處分命艾美公司於送達後14日內為聲請人辦理手
    續使其出國，惟艾美公司並無執行入出國移民法強制外國人
    出國的公權力，該諭知性質上充其量僅是要求艾美公司藉由
    柔性規勸手段以達成促使聲請人願意離境之目的，由於原處
    分命辦理出國手續的下命對象並非聲請人，聲請人是否離境
    ，仍繫諸於聲請人配合艾美公司辦妥手續之意願，如聲請人
    選擇因而辦妥手續出國離境，此結果尚難謂係原處分直接對
    外發生的規制效果。至聲請人因聘僱許可遭撤銷，雖可能導
    致居留原因消失而遭內政部移民署（下稱移民署）依入出國
    及移民法相關規定強制出國；然此無法居留之損害，係因移
    民署依法另為處分所致，而非原處分所造成，故停止原處分
    之執行，無法直接立即有效排除該無法居留之損害，乃屬至
    明。本件難認有何急迫情事而應停止原處分之執行，至聲請
    人認原處分如停止執行，於公益並無重大影響之主張，在本
    件已不具備停止執行積極要件之情形下，要無再就此消極要
    件予以論究之必要。又聲請人如為防止遭強制出國，實應待
    移民署對其作成強制出國處分，而直接發生足以影響其人身
    自由與遷徙自由的法律效果後，始有對該等強制出國處分聲
    請停止執行，才能達成其暫時權利保護目的，而關於聲請人
    是否因返回母國而有染疫風險，則已屬後話而不再審酌，附
    此敘明。
  ㈣揆諸首揭說明，本件聲請核與行政訴訟法第116條第3項之要
    件不符。
五、綜上所述，本件聲請為無理由，爰依行政訴訟法第104條、
    民事訴訟法第95條、第78條，裁定如主文。
中　　華　　民　　國　　110　  年　　9　　月　　15　　日
   　　　　　　　   臺北高等行政法院第七庭
                              審判長法  官　 許麗華
                          　　      法  官　 梁哲瑋
                                    法  官　 林學晴
上為正本係照原本作成。
如不服本裁定，應於送達後10日內向本院提出抗告狀（須按他造
人數附繕本）。
中　　華　　民　　國　　110　 年　　9　　 月　　15　　日
                                    書記官   劉道文